臺灣高等法院臺中分院刑事判決　　　96年度上更(一)字第71號
上　訴　人
即　被　告　丁○○
指定辯護人　石娟娟　律師
上列上訴人因準強盜案件，不服臺灣臺中地方法院中華民國93年
1月30日第一審判決（民國92年度易字第2243號，起訴案號：臺
灣臺中地方法院檢察署民國92年度偵字第5308號），提起上訴，
本院判決後，關於準強盜罪暨其應執行刑部分，經最高法院第一
次撤銷發回，本院更為判決如下：
    主  文
原判決關於準強盜罪暨其應執行刑部分均撤銷。
丁○○於夜間侵入住宅竊盜未遂，因脫免逮捕，當場施以強暴，
累犯，處有期徒刑年陸月，扣案之手電筒壹支沒收。
    事  實
一、丁○○前於民國86年間，因竊盜罪，經臺灣嘉義地方法院於
    88年2月24日以88年度易緝字第4號判處有期徒刑1年2月，並
    於刑之執行前強制工作 3年，經臺灣高等法院臺南分院於88
　　年4月28日以88年度上易字第513號駁回上訴確定，於88年 5
    月13日執行強制工作，91年 3月1日免除強制工作，於91年3
    月18日入監執行，91年12月 8日執行完畢，猶不知悔改，意
    圖為自己不法之所有，於92年 3月5日凌晨1時30分許，至臺
    中大甲鎮○○路 126號乙○及其家屬住宅（以下簡稱乙○住
    宅），趁該住宅對外之鋁門未上鎖，乃徒手開啟，未經許可
 　 ，擅自侵入其內，並登上三樓房間內（乙○之長子房間），
    以其所有，供行竊照明用之手電筒 1支，正著手照射床鋪及
    床頭櫃，並動手翻動床鋪週遭，仍在搜尋財物，尚未竊得之
    際，適為返家上三樓查看之丙○○（乙○之次子）所發現，
    丁○○見狀迅即往樓下逃竄，丙○○尾隨其後追捕，並呼喊
    抓賊，因丁○○跌落在二樓轉一樓之樓梯間處，並撞到窗戶
    玻璃，而為丙○○抓住衣領，丁○○為脫免逮捕，乃出手揮
    打丙○○，極力掙脫，致使丙○○因而受有左手第三、四指
    擦挫傷之傷害；嗣經乙○協助丙○○將丁○○制伏後，報警
    到場處理，並自丁○○身上起出其所有供行竊照明使用之手
    電筒一支予以扣案。
二、案經被害人乙○、丙○○訴由臺中縣警察局大甲分局報請臺
    灣臺中地方法院檢察署檢察官偵查起訴。
    理  由
一、上訴人即被告丁○○（以下簡稱被告）於本院審理時未到庭
    陳述，據其先前於原審及本院前審審理時之陳述，矢口否認
    有何上開準強盜犯行，辯稱：伊於案發當晚，騎乘機車前往
    造訪友人，行經告訴人住宅，適因所穿著之拖鞋掉落不知去
    向，乃執手電筒照射尋找，並未侵入告訴人住宅，而為告訴
    人乙○、丙○○父子將伊拖進屋內，誣稱伊行竊，拖鞋係告
    訴人乙○、丙○○事後取至屋內放置云云。經查：(一)證人即
    告訴人乙○、丙○○於原審審理時分別結證：「（當天情形
    還有無印象？何人在家？）當天我們全家人都在家，正在睡
    覺，我太太表示有小偷，後來我兒子也反應有小偷，我發現
    有人從我住處三樓跑下來，我一開門，就發現被告衝下來，
    撞到樓梯轉角二樓玻璃，我住處的鋁門很容易開啟，而鐵門
    已經壞掉了，沒辦法關閉，後來我兒子抓到小偷，我再去幫
    忙，我兒子當時有受傷，是我兒子先發現被告在三樓，我是
    在二樓發現被告，在一樓幫忙抓」、「（你是否可以確認被
    告即為當天的小偷？）我可以確認」、「（家裡有無被搬動
    跡象？有無財物遭竊？）有翻動跡象，我大兒子三樓的房間
    有被翻過，不過沒有財物損失」等語（以上證人乙○之證詞
    ，見原審卷第 107-108頁），及「（當天情況有無印象？）
    當天我剛從公司回來，已經凌晨一點半，我到三樓時，三樓
    左手邊是我大哥的房間，右手邊是客廳，我要到客廳時，發
    現旁邊房間有燈光在照射，我出聲詢問是何人，發現被告正
    拿著手電筒在照射床頭櫃的位置，正在搜尋財物，被告聽到
    我的聲音就往樓下衝，我出聲喊抓小偷，跟著往樓下，被告
    一路掙扎，直到一樓才制伏被告，被告在一、二樓中間，有
    撞破我家玻璃」、「（你抓住被告時，他有掙脫？）被告極
    力掙脫，並且動手打我的臉部，並且一再出手要打我，我手
    指有受傷，後來我父親有下樓幫我制伏被告」、「（財物是
    否有受損？）沒有」、「（拖鞋在何處發現？）一樓中間的
    電話筒下面」、「（當時被告從樓上跑下來時，有無穿拖鞋
    ？）沒有，他當時是赤腳」等語（見原審卷第 108-109頁）
    。(二)證人即到場處理之員警李運策於原審審理時結證陳稱：
    「（被告的拖鞋在何處尋獲？）當天我們在案發地點的內外
    都搜不到，直到隔天早上被害人表示在其家中客廳放置電話
    處的角落找到拖鞋一雙，我們經由被告確認表示係他的拖鞋
    」、「（提示92年度偵字第5308號偵查卷第23頁照片）拖鞋
    查獲地點應該是更裡面。」（見原審卷第 106-107頁）等語
    在卷。(三)參之證人乙○、丙○○上開所證：被告於下樓逃竄
    之際，有撞到二樓轉一樓之樓梯間窗戶玻璃乙節，並有卷附
    該窗戶玻璃破裂之照片可憑（見上揭偵查卷第21頁）。復經
    據報到場處理之員警當場自被告身上起獲供行竊照照使用之
    手電筒一支扣案可證，且拍攝現場照片計 7幀在卷可佐。(四)
    又告訴人丙○○指述被告受逮捕時揮手對其施暴致使其受有
    左手第三、四指擦挫傷之傷害，並據其提出光田綜合醫院92
    年3月5日出具之診斷證明書 1份附卷可參（見上揭偵查卷第
    27頁）。綜上事證情況，堪認告訴人乙○、丙○○上開證述
    各節，信實可採。(六)按竊盜或搶奪，因防護贓物、脫免逮捕
    或湮滅罪證，而當場施以強暴、脅迫者，即以強盜論，不以
    所施強暴、脅迫手段，達於至使他人不能抗拒之程度為成立
    準強盜罪之要件，此與刑法第328條第1項之普通強盜罪之構
    成要件不同（最高法院92年度台上字第4760號判決要旨參照
    ）。查被告為脫免逮捕，而對告訴人丙○○揮手攻擊施強暴
    等情，已據查明屬實，即符合刑法第 329條所指之「施以強
    暴」之情形，指定辯護人雖為被告辯護陳稱：因被告之施暴
    行為尚未使告訴人丙○○處於不能抗拒之狀態，故非達到施
    強暴之程度，容有誤會。(六)被告雖辯稱：其係造訪友人，行
    經告訴人住宅，適因所穿著之拖鞋掉落不知去向，乃執手電
    筒照射在屋外尋找，而為告訴人乙○、丙○○父子將伊拖進
    屋內，誣稱伊行竊，拖鞋係告訴人事後取至屋內放置云云。
    惟衡之被告與告訴人素未謀面，復無結怨，且案發當時又係
    深夜 1時30分許，若非被告侵入告訴人住宅，告訴人舉家無
    端將被告拖入屋內而誣指其行竊，並報警處理，核與事理相
    悖離，無從採憑。(七)綜上所述，被告犯行之事證明確，足以
    認定，自應依法論科。
二、按刑法準強盜罪，係以竊盜或搶奪為前提，在脫免逮捕之情
    形，其竊盜或搶奪既遂者，即以強盜既遂論，如竊盜或搶奪
    為未遂，即以強盜未遂論，最高法院68年台上字第2772號著
    有判例可資參照。核被告所為，係犯刑法第329 條之準強盜
    罪，而有同法第321條第1項第1款之情形，應論以同法第330
    條第 1項之加重準強盜罪。因其竊盜行為尚在未遂狀態中，
    應依同條第 2項加重準強盜未遂罪論處。公訴人認被告係犯
    刑法第321條第1項第1款及同法第277條第 1項之罪，容有錯
    誤，又本院所認定之犯罪事實與起訴之記載，其社會基本事
    實同一，爰變更起訴所引應適用之法條，而為審判。按刑法
    業已於94年2月2日修正公布，並自95年7月1日生效施行，修
    正後刑法第47條第 1項關於累犯加重規定，雖將舊刑法修正
    限制為「受徒刑之執行完畢，或一部之執行而赦免後，五年
    以內故意再犯有期徒刑以上之罪者，為累犯」，將過失再犯
    排除在外。但本案被告係「故意」犯準強盜未遂罪，無論依
    新法或舊法均構成累犯，並無所謂「有利或不利」之情形，
    即無比較新舊法適用之問題（最高法院95年度第21次刑事庭
    會議意旨及最高法院95年台上字第5589號判決參照）。查被
    告曾因竊盜罪，經臺灣嘉義地方法院判處有期徒刑1年2月，
    並於刑之執行前強制工作 3年，經臺灣高等法院臺南分院駁
    回上訴確定，於88年5月13日執行強制工作，91年3月 1日免
    除強制工作，於91年3月18日入監執行，91年12月8日執行完
    畢，有臺灣高等法院被告全國前案紀錄表 1份在卷足憑。被
    告前受有期徒刑之執行完畢後， 5年以內再犯有期徒刑以上
    之本罪，為累犯，應依法加重其刑。按修正前刑法未遂犯減
    輕之規定，係規定於第26條，修正後則移列於第25條第 2項
    ，並無比較適用問題（參照最高法院95年度第21次刑事庭會
    議決議意旨），應逕行適用修正後之規定。查被告已著手加
    重竊盜犯行，尚未得逞即為被害人發覺而未遂，其後為脫免
    逮捕而對被害人施強暴，為準強盜未遂犯，爰依修正後刑法
    第25條第 2項之規定，按既遂犯之刑度減輕其刑。並依刑法
    第71條第 1項之規定，先依累犯之規定加重，後依未遂犯之
    規定減輕之。原判決予以論罪科刑，固非無見，惟：(一)本案
    被告係屬準強盜未遂犯，原判決未依未遂犯之規定，論處被
    告罪刑，適用法律，顯有錯誤。(二)查臺灣南投地方法院檢察
    署移送併審之事實（92年度偵字第3536號），與原起訴部分
    ，並不具裁判上一罪之連續犯關係，非為起訴效力所及（詳
    後述），原審併予審判，並論以被告犯連續準強盜罪，容欠
    允當。是以被告上訴否認犯行，指摘原判決不當，雖無可採
    ，惟原判決既有上述可議之處，自應就被告上訴部分予以撤
    銷改判（原審判決關於竊盜未遂罪刑部分，已據被告於本院
    前審準備程序時撤回上訴確定在卷）。原判決此部分既經撤
    銷改判，則其據以定應執行刑之諭知，即失所附麗，應一併
    撤銷。爰審酌被告年輕力壯，不思循正途以謀生，竟趁深夜
    入侵他人住宅，冀圖竊取財物，於失風被捕之際，為圖脫免
    逮捕，竟對於被害人施以強暴成傷，犯後仍未見悛悔，設詞
    卸責，難認其惡性輕微，並被告素行不佳等一切情狀，量處
    如主文第2項所示之刑。而扣案手電筒1支係被告所有之物，
    已據其供承在卷，衡之該手電筒照明，乃被告持以搜尋財物
    之用，亦據證人丙○○證述明確，足認係犯本案之罪所用之
    物，爰依刑法第38條第2項規定，宣告沒收。
三、臺灣南投地方法院檢察署移送併案審理意旨（92年度偵字第
    3536號）略謂：丁○○基於意圖為自己不法之所有，於夜間
    侵入他人住宅竊取財財之犯意，於92年9月20日上午2時10分
    許，趁南投縣竹山鎮○○路九四號戊○○住宅門戶未上鎖，
    乃未經許可，擅自侵入其內，適為戊○○當場撞見，並予以
    制伏，丁○○為脫免逮捕，以囓咬戊○○之胸部及手腕部位
    之強暴方式，以求脫困，致使戊○○因而右胸擦傷、右手腕
    挫傷等情，因認被告所涉犯行與已起訴之犯罪事實，具有裁
    判上一罪之關係云云。惟按刑法準強盜罪，係以犯竊盜或搶
    奪罪為前提，如竊盜或搶奪不成立時，雖有脫免逮捕而當場
    施以強暴、脅迫之情形，除可能成立他罪外，不能論以準強
    盜罪（最高法院68年台上字第2772號判例意旨參照）。再刑
    事犯罪之未遂犯，必須已著手於犯罪行為之實行而不遂，始
    能成立，此稽之刑法第25條第1項之規定可明。而刑法第321
    條第1項各款乃就同法第320條普通竊盜罪之加重條件為列舉
    規定，仍應以竊取他人之物為其犯罪行為之實行，如僅著手
    於各該加重條件之行為，而未著手竊盜行為，仍不能論以加
    重竊盜未遂罪。查被告於夜間甫侵入戊○○住宅之際，尚未
    著手實行竊盜犯行，即為戊○○發覺，而予以逮捕，已據被
    害人戊○○於本院審理時證述明確在卷（見本院96年度上更
    (一)字第71號卷96年 6月5日審判筆錄第3頁），難認被告已著
    手搜尋財物，而有竊盜未遂之犯行，縱使其事發後因脫免逮
    捕而對被害人施強暴行為，亦不能論以準強盜未遂罪，而與
    上開起訴經本院認定構成準強盜未遂犯行，不具連續犯之關
    係，自非起訴效力所及，無從併予本案審判，是以檢察官移
    送併案併案審理，不能准許，應將此部分卷證退還檢察官另
    為適法處理。
四、被告經合法傳喚無正當理由不到庭，爰不待其陳述，逕行判
    決。
據上論斷，應依刑事訴訟法第371條、第369條第1項前段、第364
條、第299條第1項前段、第300條，刑法第329條、第330條第2項
、第1項、第47條、第25條第2項規定、第38條第1項第2款，判決
如主文。
本案經檢察官甲○○到庭執行職務。
中　　華　　民　　國　　96　　年　　6 　　月　　20　　日
            刑事第三庭  審判長法　官  王  增  瑜
                              法　官  廖  柏  基
                              法　官  蔡  紹  良
上列正本證明與原本無異。
如不服本判決應於收受送達後十日內向本院提出上訴書狀，其未
敘述上訴之理由者並得於提起上訴後十日內向本院補提理由書（
均須按他造當事人之人數附繕本）。
                              書記官  周  巧  屏
中　　華　　民　　國　　96　　年　　6 　　月　　21　　日
附錄論罪科刑法條：
中華民國刑法第329條
竊盜或搶奪，因防護贓物、脫免逮捕或湮滅罪證，而當場施以強
暴脅迫者，以強盜論。
中華民國刑法第330條
犯強盜罪而有第321條第1項各款情形之一者，處 7年以上有期徒
刑。
前項之未遂犯罰之。
